【裁判字號】    95,台上,4839
【裁判日期】    950831
【裁判案由】    偽造有價證券等罪
【裁判全文】
最高法院刑事判決            九十五年度台上字第四八三九號
    上  訴  人  台灣高等法院台中分院檢察署檢察官
    上  訴  人
    即  被  告  甲○○
                        號11.
                乙○○
                        號11.
    共      同
    選任辯護人  林春榮律師
                王炳輝律師
    上  訴  人
    即  被  告  丁○○
                        號3樓.
                戊○○
                        之19.
    被      告  丙○○
                        5樓.
上列上訴人等因被告等偽造有價證券等罪案件，不服台灣高等法
院台中分院中華民國九十五年五月十一日第二審更審判決（九十
四年度金上更(一)字第三二七號，起訴案號：台灣台中地方法院檢
察署九十三年度偵字第八四三一、一０九九三號），提起上訴，
本院判決如下：
    主  文
原判決撤銷，發回台灣高等法院台中分院。
    理  由
本件原判決撤銷第一審科刑之判決，改判論處上訴人即被告甲○
○、乙○○共同連續意圖供行使之用，而偽造有價證券罪刑；論
處被告丙○○共同以犯詐欺罪為常業罪刑；論處上訴人即被告丁
○○、戊○○共同以犯詐欺罪為常業罪刑，固非無見。
惟查：(一)、按偽造之印章、印文或署押，不問屬於犯人與否，沒
收之，刑法第二百十九條定有明文。又刑法第二百十條之偽造私
文書罪，以無製作權人而捏造他人名義製作該文書為構成要件，
如行為人對於此種文書本有製作權，縱令其製作之內容虛偽，且
涉及他人之權利，除合於同法第二百十五條之規定，應依該條處
罰外，尚難論以首開法條之罪，本院三十一年上字第二一二四號
判例參照。原判決認定甲○○、乙○○、丁○○為恐其詐騙行為
遭人識破，且為繼續出售時佑電信網路股份有限公司（下稱時佑
公司）股票，即於民國九十年間，明知該公司於九十年二月十二
日並未召開董事會，竟由甲○○偽造時佑公司九十年度之董事會
決議錄等情；然查依卷附該董事會決議影本觀之，該出席人為董
事長及董事共四位，監察人列席，主席為劉征夫，記錄王煒晴，
該決議錄上並有劉征夫、王煒晴之印文，究竟該偽造之會議決議
係冒用何人名義製作？該會議決議錄上劉征夫、王煒晴之印文是
否經渠二人同意使用？如未經同意，何以該印文無庸沒收？原判
決均未加以說明，自有理由不備之違誤。(二)、又修正前刑法第三
百四十條之常業詐欺罪，以有不法之意圖為要件，原判決認定甲
○○、乙○○、丁○○、戊○○、丙○○係構成常業詐欺罪，然
對於渠等是否基於意圖為自己或第三人不法所有，而施用詐術，
並未認定，亦有可議。(三)、原判決論述戊○○與甲○○、乙○○
、丁○○就時佑、美商雷升科技股份有限公司（下稱雷升公司）
常業詐欺部分彼此間均具有犯意聯絡及行為分擔，均為共同正犯
（原判決第八七頁）。惟原判決事實欄就戊○○何時與甲○○、
乙○○、丁○○共同基於常業詐欺之犯意聯絡，並未明白審認，
已難認允適；又原判決認定甲○○、乙○○、丁○○於八十九年
二月間，均明知時佑公司股票幾無價值，而共同基於常業詐欺之
犯意聯絡，佯以時佑公司將轉換為雷升公司，要在美國NASDAQ掛
牌上市，而誘使不特定投資人陷於錯誤，以高價購入未上市之時
佑公司股票，嗣戊○○與甲○○等分別以九十一年二月五日、九
十一年六月間、九十二年二月間、九十二年五月十三日、九十三
年初或誇大及謊稱雷升公司與奇異眾鼎公司合作案，或將不實內
容之新聞稿提供予意庫行銷諮詢股份有限公司、世紀整合行銷有
限公司發布於新聞、資訊媒體，或發函予雷升公司股東，以堅定
投資股東之信心，使不特定之投資人誤認雷升公司為業績良好且
有前景之科技公司而藉機販售雷升公司股票，及化解投資人對雷
升公司聲稱在美國NASDAQ掛牌上市遲延之質疑等情，似認甲○○
、乙○○、丁○○等販售時佑公司股票後，戊○○始與甲○○、
乙○○、丁○○基於常業詐欺之意，欺瞞不特定之投資人及雷升
公司之股東，並藉機販售雷升公司之股票。惟原判決所認定上揭
戊○○參與犯罪之事實，究竟如何與時佑公司有所關連而得認戊
○○與甲○○、乙○○、丁○○就時佑公司部分亦為共同正犯，
原判決未予說明，亦有判決不備理由之違誤。(四)、原判決復認甲
○○、乙○○、丁○○使不特定投資人陷於錯誤，而以高價購入
未上市之時佑公司股票，以及嗣後成立之雷升公司股票，而詐得
不特定投資人之投資款，共賣出約一千九百八十八張時佑公司股
票予如原判決附表（下稱附表）一所示之人，共詐得約新台幣（
下同）六千九百五十八萬元，另時佑公司嗣後增資認購部分則為
三千一百五十張，每張二萬元，計為六千三百萬元，二者合計共
詐得約一億三千二百五十八萬元；而雷升公司部分，對外售價則
約每股六十五元即每張六萬五千元，共售出約一千一百餘張，合
計約七千一百五十萬元，其後雷升公司增資認股二千五百張，每
張二萬八千元，合計七千萬元，故雷升公司股票部分共詐得約一
億四仟一百五十萬元等情，理由則論述：「本院自以被告甲○○
、乙○○之選任辯護人代該二位被告於九十三年八月四日所提出
之刑事答辯狀上所列打『ｖ』記號之人為實際出資購買時佑及雷
升公司股票之人及金額」等語，惟查附表一、二並未記載實際出
資購買時佑及雷升公司股票之人及金額，所列各欄均無「ｖ」之
註記，所列之投資人與甲○○、乙○○之第一審選任辯護人所提
出之九十三年八月四日刑事答辯狀附表二所載註有「ｖ」記號之
投資人亦不盡相符，有事實認定及理由說明與所採之卷內證據不
相適合之矛盾。(五)、原判決又認甲○○、丙○○二人均明知蔣華
同博士之蛋白質研究成果僅達2D，尚未達到人體適用的3D階段，
尚無商用之可能，竟自九十一年初起，對外廣發基因動力公司之
相關宣傳文宣，期間亦透過不知情之張江成、黃昶勝等人，以每
張約三萬八千元至四萬元之價格，共販售出約九百二十七點四張
之基因動力公司股票予如附表三所示之投資人等情。惟查附表三
中王亮傑股數一萬一千股，購股金額三十六萬一千元；魏嘉德股
數五千股，購股金額為二萬元；彭靖芳股數三千股，購股金額二
十二萬元；李佳軒股數三千股，購股金額十萬元，與原判決所認
定之以前開金額販售均不相符。再原判決論述丁○○雖於基因動
力公司遭註銷（九十二年三月二十日）後，有依甲○○之指示以
網路重新申設基因動力公司，惟並無證據證明基因動力公司於巨
亨國際股份有限公司（下稱巨亨公司）成立後（即九十二年二月
十八日）尚有再仲介基因動力公司股票云云，惟原判決復援引證
人楊桂華證稱：「我及公司業務員通常以巨亨公司所提供之有關
基因動力科技公司之投資說明書向投資人介紹，內載有生物科技
投資的願景，該公司曾參加美國國家實驗室蛋白解析實驗第一名
及該公司蛋白解析可縮短藥品研發及上市時間、上市最低門檻為
每股五美元等資料，進而招攬投資人購買該公司股票」等語，及
被害人陳泰祺、王亮傑、戴春燕、顧娟娟、林秀梅、江昱德、徐
宜緣、陳義方、陳芳蕎、宋玉祥等人均於調查、偵查筆錄中亦大
略指證稱：「是因為看到基因動力所散發之說明書、文宣品及巨
亨公司相關職員之推介而認前揭公司股票係獲利穩定、遠景看好
之公司，而陷於錯誤投資該公司股票」等語（原判決第七一頁）
，原判決就此部分不無事實與事實、理由與理由矛盾之違誤。(六)
、丁○○於原審聲請傳訊陳晏政、林妙菁、連青萍，以證明丁○
○未參與時佑公司經營與決策、財務等情，原審未予傳喚，復未
說明不予傳喚之理由，亦嫌理由欠備。以上或為上訴意旨所指摘
，或為本院得依職權調查之事項，應認原判決仍有撤銷發回更審
之原因。又原判決不另為無罪諭知部分，基於審判不可分之原則
，一併發回，併此敘明。
據上論結，應依刑事訴訟法第三百九十七條、第四百零一條，判
決如主文。
中    華    民    國  九十五  年    八    月  三十一  日
                      最高法院刑事第七庭
                          審判長法官  孫  增  同
                                法官  吳  昆  仁
                                法官  趙  文  淵
                                法官  吳      燦
                                法官  呂  丹  玉
      本件正本證明與原本無異
                                      書  記  官
中    華    民    國  九十五  年    九    月    六    日
                                                      v


司法院資訊處製作；財團法人民間司法改革基金會備份。
